【裁判字號】    96,交易,157
【裁判日期】    970708
【裁判案由】    過失傷害
【裁判全文】
臺灣臺南地方法院刑事判決             96年度交易字第157號
公  訴  人  臺灣臺南地方法院檢察署檢察官
被      告  丙○○
                      ，3樓
輔  佐  人  乙○○
被      告  甲○○
上列被告等因過失傷害案件，經檢察官提起公訴（96年度偵字第
13377號），本院判決如下：
    主  文
甲○○因過失傷害人，處拘役拾日，如易科罰金，以新台幣壹仟
元折算壹日；減為拘役伍日，如易科罰金，以新台幣壹仟元折算
壹日。
丙○○無罪。
    事  實
一、甲○○明知在設有行人穿越道之地點穿越道路，必須經由行
    人穿越道，不得在其100公尺範圍內穿越道路之交通安全規
    則規定。而依當時情形，天候晴、日間自然光線充足、柏油
    路面、路面乾燥、無障礙物、視距良好、標線清晰等情，並
    無不能注意之情事。惟仍於民國96年2月10日上午11時許，
    沿臺南縣永康市○○路北向車道上行駛，並於該日23分許，
    將車輛停收於大灣路288巷口旁外側快車道上，即下車由西
    往東方向穿越道路至大灣路243號前放置於路旁之杏仁茶攤
    旁購物與問路，購物與問路完後由該處自東往西方向穿越大
    灣路外側快車道欲返回大灣路北向外側車道開車時，適丙○○騎乘車牌號碼L8U－533號重型機車，於11時24分許，沿大
    灣路外側車道由南往北方向行駛至此避煞不及，丙○○所騎
    乘之機車右側車身某處撞擊甲○○之右腳，其後丙○○之機
    車滑倒向左前方滑行，再撞及當時正於對向車道即大灣路北
    向車道違規迴轉南向車道，由戊○○所駕駛之車牌號碼J4－
    1905號自用小客車右前車角處，丙○○因此受有：「右小腿
    挫傷」之傷害。甲○○於肇事後犯罪未經發覺前，向至現場
    處理車禍尚不知肇事者之臺南縣警察局永康分局交通事故處
    理小組警員己○○，主動表示其為肇事者而自首犯行。
二、案經丙○○訴由臺南縣警察局永康分局報請臺灣臺南地方法
    院檢察署檢察官偵查起訴。
    理  由
甲、有罪部分：
一、程序部分：
  (一)被告以外之人於審判外之陳述，雖不符刑事訴訟法第159條
    之1至第159條之4之規定，而經當事人於審判程序同意作為
    證據，法院審酌該言詞陳述或書面陳述作成時之情況，認為
    適當者，亦得為證據。刑事訴訟法第159條之5定有明文。經
    查：告訴人丙○○、戊○○於警詢中之證言，既經被告於審
    判程序中同意作為證據 (見本院卷第33頁)，本院審酌該證
    言作成時之情況，認為適當，自得採為本案之證據。
  (二)按憲法第16條保障人民之訴訟權，就刑事被告而言，包含其
    在訴訟上應享有充分之防禦權。刑事被告詰問證人之權利，
    即屬該等權利之一，且屬憲法第8條第1項規定「非由法院依
    法定程序不得審問處罰」之正當法律程序所保障之權利。為
    確保被告對證人之詰問權，證人於審判中，應依法定程序，
    到場具結陳述，並接受被告之詰問，其陳述始得作為認定被
    告犯罪事實之判斷依據，大法官會議解釋，釋字第582號著
    有解釋可稽。告訴人丙○○、證人戊○○於檢察官偵查中，
    同列為刑事審判上之共同被告，故告訴人丙○○、證人戊○○之證言，對本案被告甲○○而言，為被告以外之第3人，
    本質上屬於證人，依法亦應具結始得採為判決之基礎。今告
    訴人丙○○、證人戊○○於臺灣臺南地方法院檢察署96年度
    他字第1374號偵查中之供詞，既未具結 (見該案「以下稱他
    字案」第74-76頁），其所為之供述，對被告甲○○而言，
    自不得為本院判決之基礎，即無證據能力。
二、實體部分：
  (一)訊據被告甲○○對於上揭時地，與告訴人丙○○所騎乘之機
    車發生撞擊，丙○○之機車再與證人戊○○所駕駛之小客車
    發生撞擊，因此受有上揭傷害之事實，並不否認。惟甲○○
    矢口否認有過失傷害犯行，辯稱：我不是要橫越馬路，我是
    問完路後要回去 (指穿越道路)，我轉身還沒走，就在白線
    邊被告訴人丙○○的機車撞到，是丙○○的機車車速過快，
    我無法閃避云云。
  (二)本院審酌：
  (1)本件首應審酌者為告訴人丙○○所騎乘之機車，究係先撞擊
    被告甲○○之腳部，抑或先撞擊證人戊○○小客車右前車角
    ？經查：被告甲○○於警詢中供稱：「我東向西步行穿越道
    路時與丙○○機車在外側快車道上碰撞，機車再向左前方滑
    行與自小客車在內側快車道上碰撞」、「我的傷與戊○○所
    駕駛的小客車無關」、「丙○○人車倒地後機車向左前方滑
    行，才與戊○○所駕駛之小客車發生第二次碰撞」、「我之
    前的陳述屬實」等語 (見他字卷第27、29、32頁)；於檢察
    官偵查中供稱：丙○○往我的腳撞過來，接著丙○○機車倒
    地滑行撞到戊○○的車等語 (見他字卷第75頁)，前後一致
    均供稱告訴人丙○○機車係先撞擊被告甲○○後，才與證人
    戊○○之小客車發生撞擊之事實。此與證人戊○○於警詢中
    供稱：「我先聽到有一聲碰撞聲後，才覺得有一部重機車與
    我車輛左前車頭保險桿在內側快車道上擦撞而過」、「是丙○○重機車與行人甲○○碰撞後再失控與我的車碰撞」等語
    （見他字卷第17、18、19、23頁）相符。再參酌證人即當日
    到場處理之警員己○○，於檢察官偵查中經具結後證稱：我
    到現場時，雙方車輛均未保持原狀，而且現場亦無刮地痕跡
    及碎片，不過根據我的研判，如果是機車與汽車先撞擊，就
    不可能撞擊到汽車左前車角，因為汽車正在迴轉中，而機車
    是直行，機車應會先撞的右側而不會是左側，所以研判是機
    車先撞到行人才往左偏移，再撞到汽車左側等語 (見他字卷
    第85頁)；於本院審理中亦證稱：因為重機車與自小客車的
    撞擊點駕駛人敘述是一致的，也就是自小客車的左前車頭與
    機車發生碰撞，依據我的經驗，我仍是作如偵查中的判斷等
    語(見本院卷第108頁)等語。已證稱依其經驗判斷告訴人丙○○之機車係先撞擊被告甲○○後，才撞擊證人戊○○之小
    客車等語。再觀諸告訴人丙○○機車之車損照片，其機車之
    右側車身有大片機車倒地後之刮地痕跡，(參本院卷第9頁照
    片)。此與被告甲○○所陳述告訴人丙○○機車撞擊其腳部
    後倒地並於地面滑行之事實相符。再參酌告訴人丙○○機車
    之左側車身與證人戊○○小客車右前車角撞擊之部位，車身
    部分並無損害，僅有一細長刮痕 (參本院卷第7頁照片)，而
    相對應證人戊○○小客車之右前車角保險桿塑膠護蓋，卻有
    大片刮擦痕跡 (參本院卷第49頁上方照片)。其二處刮痕於
    告訴人機車直立行駛中時高度相符，如告訴人丙○○機車係
    行駛中撞擊證人戊○○之小客車右前車角，並造成戊○○小
    客車右前車角保險桿塑膠護蓋掉落大片油漆，則告訴人丙○○機車左側車身必當損壞極大，不可能如上揭照片所示，僅
    有一細長之刮痕。再查證人戊○○小客車之右前車角並非平
    面，如與告訴人丙○○機車左側車身發生遽烈撞擊，亦不可
    能造成告訴人丙○○機車左側車身，如此平整之細長刮痕。
    惟如被告甲○○所述，告訴人丙○○機車，係先撞擊被告甲○○，並於機車右側車身倒地後滑行撞擊證人戊○○小客車
    ，並因機車該細長刮痕處，於機車倒地時係處於較高之部位
    ，與證人戊○○小客車右前車角下方某處，相接觸始有可能
    造成如此細長型之刮痕 (亦即證人戊○○小客車之右前車角
    處大片掉漆部位，不可能係告訴人丙○○機車撞擊所造成者
    )。綜上所述，本院認為告訴人丙○○機車係先撞擊被告甲○○之腳部後滑倒，並於滑行中撞擊證人戊○○小客車右前
    車角之可能性較大，此部分事實已堪認定。
  (2)被告甲○○於警詢中供稱：「我自大灣路243號前，東向西
    步行穿越道路時與丙○○駕駛沿外側快道行駛之機車肇事」
    、「我與機車碰撞時在快車道上」、「我自大灣路243號前
    東向西步行步穿越道路，我沒看見機車駛來」、「我於第一
    次警詢中製作之筆錄屬實」等語 (見他字卷第27、32頁)。
    已供稱其係自大灣路243號路邊穿越道路行進間遭告訴人機
    車撞擊者。此與證人即當日到場處理之警員己○○於本院理
    中亦證稱：被告甲○○於肇事現場有陳述說他的行向是東向
    西，我要求他明確告訴我從何處走出，走到何處與機車發生
    碰撞，他是從243號前走出，好像是要去開車的樣子等語 (
    見本院卷第109、110頁)相符。依此足認被告甲○○於警詢
    中之陳述較為可信，其事後翻異前詞，改稱才剛回頭就遭告
    訴人丙○○撞及云云，不足採信。再參酌被告甲○○腳部受
    傷之位置在右腳內側足踝上方，此有被告於肇事現場受傷之
    照片可稽 (見他字卷第45頁上方、47頁上方照片)，由此觀
    之，被告甲○○肇事當時應係已經行走，腳步邁開時遭告訴
    人丙○○之機車撞擊。再參酌被告甲○○受傷之腳部，並無
    任何告訴人甲○○機車輪胎之摩擦痕跡，腳掌部亦無車輪之
    碾壓痕跡，此觀之被告受傷之照片即知 (見他卷第47頁)，
    因此可知被告腳部並非遭告訴人丙○○機車正前方之撞擊，
    而係遭告訴人機車之右側車身某部撞擊。綜上被告於跨步行
    進間與告訴人機車發生撞擊之事實，已堪認定。其嗣後於檢
    察官偵查及本院審理中改稱：我在路邊買東西並向人問路，
    才轉頭即遭丙○○撞擊腳部云云 (見他字卷第75頁)應係事
    後卸責之詞而不足採信。
  (3)本件肇事地點之杏仁茶攤，係放置於大灣路243號前外側快
    車道白色邊線上，攤位正面面對外側車道，攤位2旁放有桌
    椅、瓦斯桶及阻止他人停放機車之金屬架，此有現場照片可
    稽(見他字卷第45頁上、47頁上方照片)，因此被告於該處購
    物時應係站立於外側快車道上，並於該處轉身自東向西穿越
    道路者。且按行人在設有行人穿越道之地點穿越道路，必須
    經由行人穿越道穿越，不得在其100公尺範圍內穿越道路，
    道路交通安全規則 (以下簡稱安全規則)第134條第1款，定
    有明文。而本件肇事地點旁25.3公尺處即有一行人穿越道，
    此有肇事現場圖可稽 (見他字卷第41頁)，被告甲○○於此
    處即應由該行人穿越道處穿越，然竟由肇事地點逕行穿越道
    路，顯然違反上揭規定，因此造成告訴人丙○○所騎乘之機
    車與之發生撞擊後，再與第3人戊○○所駕駛之小客車發生
    撞擊，因而受有上揭傷害，其違規穿越道路之行為自有疏失
    。
  (4)再本件肇事地點當時情形，天候晴、日間自然光線充足、柏
    油路面、路面乾燥、無障礙物、視距良好、標線清晰等情，
    被告甲○○顯無不能注意之情形，竟疏未注意任意穿越道路
    導致當時於車道上正常行駛，並無任何疏失 (理由詳後述)
    之告訴人丙○○所騎乘之機車撞擊被告甲○○並倒地滑行，
    再與證人戊○○違規迴轉之小客車發生撞擊，併合而成本件
    肇事，導致告訴人丙○○受傷，被告甲○○自應負過失責任
    。
  (5)被告於本院審理中雖又請求本院傳喚議員與鄰居，以證明告
    訴人丙○○曾與其事後洽談和解云云，因此處與被告甲○○
    所為，是否與犯罪構成要件合致乙節並無關聯，本院爰不再
    予以調查，附此敘明。
三、綜上所述，本件事證已臻明確，被告甲○○過失傷害之犯行
    堪以認定，應予依法論科。
四、核被告甲○○所為，係犯刑法第284條第1項前段之普通過失
    傷害罪。又被告甲○○肇事後於警方尚不知何人犯罪前，即
    主動向前往處理之員警坦承肇事，並接受裁判等情，有臺南
    縣警察局永康分局道路交通事故肇事人自首情形紀錄表在卷
    可憑（參他字卷第51頁），符合刑法第62條前段規定之自首
    要件，爰依法減輕其刑。本院審酌被告甲○○於道路上行走
    ，本應謹慎小心，遵守道路交通安全規則之規定，以維自身
    及參與道路交通者之安全，竟疏未注意使告訴人丙○○受有
    前開傷害，實屬不該，且犯後未與告訴人丙○○達成和解，
    於本院審理中復矯言掩飾犯行等一切情狀，量處如主文所示
    之刑並諭知易科罰金之折算標準。又被告甲○○犯罪之時間
    ，係在96年4月24日之前，且所犯罪名又非中華民國九十六
    年罪犯減刑條例第3條所列不得減刑之範圍，應依同條例第2
    條第1項之規定，應減其宣告刑期2分之1，並諭知易科罰金
    之折算標準，以資懲戒。
乙、無罪部分：
一、本件公訴意旨略以：被告丙○○於96年2月10日上午11時30
    分許，騎乘車牌號碼L8U－533號重型機車，沿臺南縣永康市
    ○○路由南往北方向行駛，行經大灣路243號前時，原應注
    意車前狀況，隨時採取必要之安全措施，而依當時之狀況天
    候晴、日間自然光線、柏油路面乾燥、無缺陷、無障礙物及
    視距良好，並無不能注意之情事。丙○○竟疏未注意車前狀
    況，適有行人甲○○欲自大灣路243號路旁由東往西方向橫
    越至對面，亦疏未注意行人在設有行人穿越道路段穿越道路
    ，必須經由行人穿越道穿越，不得在其100公尺範圍內穿越
    道路，亦貿然自該處橫越馬路，丙○○因疏未注車前狀況，
    以致看見甲○○行進動向時閃煞不及撞及甲○○，甲○○因
    此受有：「右足外側踝骨骨折」之傷害，而認被告丙○○涉
    有刑法第284條第1項前段之普通過失傷害罪嫌等語。
二、程序部分：
  (一)臺南縣警察局永康分局所製作之道路交通事故現場圖 ( 見
    他字卷第41頁)乃到現場處理系爭事故之警察，基於專業知
    識所製作，具有相當之中立性，亦查無其他證據證明上開文
    書係違法或經偽造、變造所取得，或有其他不適當或可信度
    明顯降低之情事，其內容又與本件事實有相當之關聯性，依
    據刑事訴訟法第159條之4第1款規定，自有證據能力。被告
    丙○○以該圖左下角「B車自述行向之箭頭」所繪位置係靠
    近外側車道南側與事實不符，而主張無證據能力云云。然經
    本院檢閱該現場圖，製作員警早己依被告丙○○之請求，將
    靠近南側之箭頭刪除，依被告丙○○之主張改繪於北側，此
    亦有該現場圖上刪改及被告丙○○於刪改處所按押之指印可
    稽，故被告丙○○主張現場圖與事實不符，而無證據能力部
    分，並無理由。
  (二)共同被告即證人甲○○於警詢時之證述，係被告以外之人於
    審判外之陳述，且被告不同意作為證據 (見本院卷第44頁)
    ，依上述及刑事訴訟法第159條第1項、第159條之5第1項之
    規定，原則上不得作為本案裁判基礎之證據資料。檢察官復
    未證明證人先前於警詢中之證述，「具有較可信之特別情況
    ，且為證明犯罪事實存否所必要」此一外部情況要件，自不
    符合刑事訴訟法第159條之2例外得作為證據之要件規定，而
    無法回復其證據能力。至證人戊○○於警詢中之陳述，經被
    告丙○○同意作為證據(見本院卷第44頁)，有證據能力。
  (三)按除法律另有規定者外，不問何人，於他人之案件，有為證
    人之義務；而證人除未滿16歲或因精神障礙，不解具結意義
    及效果者外，應命具結；又證人或鑑定人依法應具結而未具
    結者，其證言或鑑定意見，不得作為證據，刑事訴訟法第17
    6條之1、第186條第1項、第158條之3分別定有明文。又法院
    於審判期日的調查證據程序，關於犯罪事實之調查與證明，
    只能以刑事訴訟法准許之法定證據方法（如被告之供述、人
    證、鑑定、文書、勘驗）為之。而被害人或告訴人係向司法
    警察機關或偵查機關申告犯罪事實之人，並非同法第3條所
    稱之「當事人」，乃當事人以外之第3人，其於我國刑事訴
    訟法中，並非法定列舉之獨立證據方法，除依同法第271條
    之1規定到庭單純陳述意見時，毋庸具結外，若以告訴人或
    被害人所陳親身經歷之被害經過，作為認定犯罪事實之依據
    時，乃居於證人之地位，亦即其證據方法為證人，必須踐行
    有關證人之證據調查程序，除非其有依法不得令其具結之情
    形，否則事實審法院應依同法第186條第1項規定命其具結，
    使告訴人或被害人知悉其有據實陳述之義務，以擔保其證言
    之真實性，若依法應具結而未具結時，該告訴人或被害人有
    關被害事實之陳述，無證據能力，法院不得援其陳述作為判
    決之基礎（94年度台上字第1792號、94年度台上字第1525號
    、94 年度台上字第1001號、94年度台上字第903號、93年度
    台上字第6838號、93年度台上字第5964號裁判意旨參照）。
    查本案卷內告訴人甲○○、證人戊○○於96年度他字第1374
    號案，96年7月30日偵查中分別就其有關本案所為之證述，
    就被告丙○○而言，依法應具結卻未命具結，揆諸上開規定
    及裁判意旨，應無證據能力，本院不得援引作為本件判決之
    基礎，就此合先敘明。
三、實體部分：
  (一)訊據被告丙○○對於上揭時地發生車禍肇事，告訴人甲○○
    受有上揭傷害之事實並不否認，惟堅決否認有過失傷害犯行
    ，辯稱：我的機車是先撞擊證人戊○○的小客車，反彈再撞
    擊告訴人甲○○的腳部等語。
  (二)本院審酌：
  (1)本件首應審酌者，亦為被告丙○○所騎乘之機車究係先撞擊
    告訴人甲○○之腳部，抑或先撞擊證人戊○○小客車右前車
    角？經查：證人甲○○於本院審理中證稱：是丙○○的機車
    撞到我，機車測滑我蹲了下去，我再抬頭看到機車已經在轎
    車的保險桿旁邊等語 (見本院卷第112頁)，此與證人戊○○
    於警詢中供稱：「我先聽到有一聲碰撞聲後，才覺得有一部
    重機車與我車輛左前車頭保險桿在內側快車道上擦撞而過」
    、「是丙○○重機車與行人甲○○碰撞後再失控與我的車碰
    撞」等語（見他字卷第17、18、19、23頁）；於本院審理中
    證稱：我是先聽到碰撞聲，就有東西來撞我等語 (見本院卷
    第115頁)互核相符，並無矛盾，當可採信。再參酌證人即當
    日到場處理之警員己○○於檢察官偵查中經具結後證稱：我
    到現場時，雙方車輛均未保持原狀，而且現場亦無刮地痕跡
    及碎片，不過根據我的研判，如果是機車與汽車先撞擊，就
    不可能撞擊到淺車左前車角，因為汽車正在迴轉中，而機車
    是直行，機車應會先撞的右側而不會是左側，所以研判是機
    車先撞到行人才往左偏移，而撞到汽車左側等語 (見他字卷
    第85頁)；於本院審理中亦證稱：因為重機車與自小客車的
    撞擊點駕駛人敘述是一致的，也就是自小客車的左前車頭與
    機車發生碰撞，依據我的經驗，我仍是作如偵查中的判斷等
    語 (見本院卷第108頁)之經驗判斷。及觀諸被告丙○○之車
    損照片，其機車之右側車身有大片機車倒地後之刮地痕跡，
    (參本院卷第9頁照片)。此與告訴人甲○○所陳述，被告丙○○機車撞擊其腳部後倒地並於地面滑行之事實相符。再參
    酌被告丙○○機車之左側車身與證人戊○○小客車右前車角
    撞擊之部位，車身部分並無損害，僅有一細長刮痕 (參本院
    卷第7頁照片)，而相對應證人戊○○小客車之右前車角保險
    桿塑膠護蓋卻有大片刮察痕跡 (參本院卷第49頁上方照片)
    ，其二處刮痕於被告機車直立行駛中時高度相符，如被告丙○○機車係行駛中撞擊證人戊○○之小客車右前車角，並造
    成戊○○小客車右前車角保險桿塑膠護蓋掉落大片油漆，則
    被告丙○○機車左側車身必當損壞極大，不可能如上揭照片
    所示，僅有一細長之刮痕。再查證人戊○○小客車之右前車
    角並非平面，如與被告丙○○機車左側車身發生遽烈撞擊，
    亦不可能成丙○○機車左側車身，如此平整之細長刮痕。惟
    如告訴人甲○○所述，被告丙○○，係先撞擊告訴人甲○○
    ，並於機車右側車身倒地後滑行撞擊證人戊○○小客車，並
    因機車該處細長刮痕處於機車倒地時係處於較高之部位，與
    證人戊○○小客車右前車角下方某處，相接觸始有可能造成
    如此細長型之刮痕 (亦即證人戊○○小客車之右前車角處大
    遍掉漆部位，不可能係被告丙○○機車撞擊，所造成者)。
    綜上所述，本院認為被告丙○○機車係先撞擊告訴人甲○○
    之腳部後滑倒，並於滑行中撞擊證人戊○○小客車右前車角
    之可能性較大。因此就被告丙○○而言此部分事實，亦堪認
    定。
  (2)按汽車行駛時，駕駛人應注意車前狀況，隨時採取必要之安
    全措施，安全規則第94條第3項，固有明文。然查：參酌告
    訴人甲○○腳部受傷之位置在右腳內側足踝上方，此有告訴
    人於肇事現場受傷之照片可稽 (見他字卷第45頁上方、47頁
    上方照片)，由此觀之告訴人甲○○肇事當時應係已經行走
    ，腳步邁開時遭被告丙○○之機車撞擊者。再參酌告訴人甲○○受傷之部位，並無任何被告丙○○機車輪胎之摩擦痕跡
    ，腳掌部亦無車輛之碾壓痕跡，此觀之告訴人甲○○受傷之
    照片即知 (見他卷第47頁)，因此可知告訴人甲○○腳部並
    非遭被告丙○○機車正前方撞擊，而係遭被告丙○○機車之
    右側車身某處撞擊者。綜上足知被告丙○○之機車先行駛至
    肇事現場後，告訴人甲○○始開始跨步行走，右腳踢到被告
    丙○○之機車側面者，被告丙○○機車行駛至該處前，焉能
    預知告訴人甲○○當時正欲邁開步伐違規橫越道路？由此推
    之被告丙○○並無未注意車前狀況之疏失。
  (3)次按行車速度，依速限標誌或標線之規定，無速限標誌或標
    線者，行車時速不得超過五十公里，安全規則第93條第1項
    第1款，亦有明文。經查：本件肇事地點行車最高速限為每
    小時50公里，此有員警所製作之道路交通事故調查報告表(一)
    上之記載可稽 (見他字卷第42頁)。而被告丙○○肇事前係
    行駛於大灣路北向外側快車道，且其車速與其他行經該處之
    車輛，並無不同 (即無明顯較他車為快之情形)，此有肇事
    現場附近錄影光碟錄得被告丙○○機車行駛畫面及本院勘驗
    筆錄可稽 (見他字卷最末頁、本院卷第13頁)。而該光碟所
    顯示地點極為接近肇事地點附近，因此本院推知被告丙○○
    行駛至肇事地點時車速並未過快，告訴人甲○○指訴稱被告
    丙○○車速過快云云，並無證據足以證明。
  (4)復按機器腳踏車在已劃分快慢車道之道路，雙向道路，應在
    最外側快車道及慢車道行駛、除起駛、準備停車或臨時停車
    外，不得駛出路面邊線；再汽車行駛時，駕駛人應注意兩車
    併行之間隔，並隨時採取必要之安全措施，道路交通安全規
    則第94條第3項、第99條第1項第2、5款，復有明文。而本件
    肇事地點為單向劃有2線快車道之道路，此有現場圖與現場
    照片可稽，因此被告丙○○騎乘機車，僅能於外側快車道上
    行駛，不得跨越至內側快車道，合先敘明。再所謂2車併行
    之安全間距應為多少，法無明文，除應就具體個案參酌外，
    本院另參酌安全規則第100條第5款，就車輛會車時所應保持
    之安全間距不得少於半公尺之規定，本院認為除非有特別明
    顯之事實，足以使車輛駕駛人明瞭道路前方可能產生危險，
    應先預留較大之空間以為閃避外，駕駛人對道路上之阻礙物
    ，如已保持半公尺以上之間隔，即難論以未保持安全間隔之
    疏失。經查：被告肇事前正常行駛於大灣路北向外側車道，
    如前所述，其並無違反任何交通安全規則，被告丙○○於肇
    事前實難以預測，於肇事時間，告訴人甲○○會突然於肇事
    地點違規橫越道路，而預先保持超越半公尺以上之間隔通過
    。再依公訴人所提出之證據亦無法證明被告駕車行經肇事地
    點時，未與告訴人甲○○保持半公尺之間隔，況本件肇事地
    點商家、行人、路旁停放之車輛眾多，此有肇事現場照片可
    稽(見他字卷第44、45頁)，被告所應注意之狀況本就更多，
    其除應注意道路上之狀況外，更應注意不得跨越3.5公尺寬
    (見現場圖)之外側車道，而肇事地點杏仁茶攤即放置於外側
    道路白色邊線上，告訴人甲○○復占用該道路於該處購物，
    再於該處返身違規橫越道路，並於邁步行走時踢到被告丙○○之機車側面，被告丙○○如何能預見此種情形而預先防備
    ？依此本院認為被告丙○○並無未保持安全間隔之疏失。
四、綜上所述，足認本件肇事係因告訴人甲○○之過失所造成，
    被告丙○○騎乘機車並無任何過失，告訴人甲○○所受之傷
    害結果與被告之駕駛行為間，並無因果關係。
五、此外，又別無其他積極證據足資證明被告丙○○涉有過失傷
    害之犯行，依照首揭說明，犯罪尚屬不能證明，應為無罪判
    決之諭知。
據上論斷，依刑事訴訟法第299條第1項前段、第301條第1項，刑
法第284條第1項前段、第1項後段、第41條第1項前段、第62條前
段，刑法施行法第1條之1，中華民國九十六年罪犯減刑條例第2
條第1項第3款、第7條、第9條，判決如主文所示。
本案經檢察官 丁○○ 到庭執行職務。
中    華    民    國    97    年    7     月    8     日
                  交通法庭  法  官  蔡直青
以上正本證明與原本無異
如不服本判決應於收受本判後10日內向本院提出上訴書狀，並應
敘述具體理由。如未敘述上訴理由者，應於上訴期間屆滿後20日
內向本院補提理由書狀（均須按他造當事人之人數附繕本）「切
勿逕送上級法院」。
                            書記官   劉鴻瑛
中    華    民    國    97    年    7     月    14    日
附錄所犯法條：
中華民國刑法第284條
因過失傷害人者，處 6 月以下有期徒刑、拘役或 5 百元以下罰
金，致重傷者，處1年以下有期徒刑、拘役或5百元以下罰金。
從事業務之人，因業務上之過失傷害人者，處1年以下有期徒刑
、拘役或1千元以下罰金，致重傷者，處3年以下有期徒刑、拘役
或2千元以下罰金。


司法院資訊處製作；財團法人民間司法改革基金會備份。
